【裁判字號】    92,易,32
【裁判日期】    920430
【裁判案由】    贓物
【裁判全文】
臺灣板橋地方法院刑事判決                          九十二年度易字第三二號
    公  訴  人  臺灣板橋地方法院檢察署檢察官
    被      告  甲○○
右列被告因贓物案件，經檢察官提起公訴（九十年度偵字第一九四三四號），本院判
決如左：
    主  文
甲○○故買贓物，處有期徒刑月，如易科罰金，以佰元折算壹日。
    事  實
一、甲○○於民國九十年十一月一日十九時許，在其位於臺北縣樹林市○○街十九巷
    四０號之住處，對於綽號「林仔」之姓名、年籍、住居所或所在地皆不詳之成年
    男子，駕駛小貨車載至其住處欲出售之其上標有「鹿野」或「HENGLU」廠牌標識
    之男性休閒褲二百件、其上標有「POLO」廠牌標識之男性夾克一百件（含裝該等
    衣褲之置物箱四個、衣夾一百六十六支）、及縫紉機一部，係屬來源不明之贓物
    （上開衣、褲、置物箱、衣夾、縫紉機係乙○○所有，於九十年十一月一日十八
    時許之前某時，在臺北縣林口鄉○○村○○○街十二巷四號前，與其所有之車號
    ＨＬ－０五三五號自用小客車等物一同失竊），有所認識，竟仍以休閒褲每條新
    台幣（下同）一百八十元、夾克每件一百元之低價，向「林仔」買受該等男性休
    閒褲二百件、男性夾克一百件（含裝該等衣褲之置物箱四個、衣夾一百六十六支
    ），並因甲○○不願買受上開縫紉機，而於同時地受「林仔」之託，受寄為「林
    仔」保管代藏該部縫紉機。嗣甲○○於九十年十一月五日十五時許，在其住處，
    將其中八十五件夾克以一百二十元之價格售予王進財（王進財另經檢察官處分不
    起訴），並與王進財各自同在臺北縣三重市重新橋下之跳蚤市場設攤分別販售該
    等休閒褲（標價二百五十元）、夾克（標價二百元）。嗣經乙○○私下查訪發現
    甲○○、王進財在上述地點販賣其失竊之休閒褲、夾克，遂於同年月十四日十二
    時許，會同警察至甲○○、王進財之攤位查獲，分別於甲○○之攤位扣得七十九
    件休閒褲，於王進財之攤位扣得夾克一件，並經甲○○之同意，經警於十四日當
    日十四時三十分許，至其上開住處搜索查獲休閒褲一百零三件、置物箱四個、衣
    夾一百六十六支、縫紉機一部。
二、案經被害人乙○○訴由臺北縣警察局三重分局報請臺灣板橋地方法院檢察署檢察
    官偵查起訴。
    理  由
一、訊據被告甲○○，對於右揭其向「林仔」買受上揭休閒褲、夾克及為「林仔」保
    管縫紉機，嗣自行擺攤販售及將部分夾克轉售予王進財等事實，固坦承不諱，惟
    矢口否認有何知贓故買或寄藏之犯行，辯稱：「林仔」說褲子及夾克是大陸的倒
    店貨，我不知道是贓物，我在買來之前有問王進財，王進財說他批給人家衣服一
    件是一百二十元，我以前是賣蓄電池的，這次是因為我原來的攤位有人在賣男人
    的衣褲，我手臂受傷無法搬電池，才會買來賣云云。經查：
    (一)被告買受之「鹿野」或「HENGLU」廠牌之男性休閒褲二百件、「POLO」廠牌男
      性夾克一百件（含置物箱四個、衣夾一百六十六支），及其代為保管之縫紉機
      一部等物，係被害人乙○○所有，於九十年十一月一日十八時許之前某時，在
      臺北縣林口鄉○○村○○○街十二巷四號前，與其所有之車號ＨＬ－０五三五
      號自小客車等物一同失竊之事實，業據被害人乙○○於警詢及本院調查時指訴
      明確，並有車輛失竊證明單及被害人領回部分失竊物品所出具之贓物認領保管
      單各一紙、照片十六幀（查獲地點、查獲物品）附卷足稽。是被告向「林仔」
      取得之上揭物品，皆屬乙○○失竊贓物之事實，應足堪認定。
    (二)被告向「林仔」購買之上揭休閒褲、夾克，各有「鹿野」、「HENGLU」、或「
      POLO」廠牌之標識，有卷附之照片在卷可稽，顯見該等衣褲皆屬有廠牌之新品
      ，而非使用過之二手舊貨，而該等休閒褲、夾克在正常管道之批發價格，分別
      為每條二百十元、一百八十元，而一般路邊攤所售之價格約各三百多元，至少
      也要三件一千元之交易行情，為被害人乙○○於本院調查時證述在卷（見本院
      九十二年二月十二日筆錄）。被告購入休閒褲、夾克之價格已較一般同品質商
      品之批發價格為低。雖然關係人王進財於警詢及偵查中供稱：其這次向被告進
      貨之價格與先前向批發商進貨之價格差不多云云（偵查卷第十八頁正面、第五
      十頁背面），惟王進財於偵查中亦係故買贓物之嫌犯，其所稱之先前向批發商
      進貨之價格，是否係針對同品質之新品、是否確是如此，皆有疑問，王進財之
      供述自不宜作為判斷本案物品一般批發價格之準據。再者，被告始終無法提出
      所謂「林仔」之姓名、住居所及真正之聯絡方法，所提供之電話號碼亦被證實
      係遭人冒名申請者，而就其與「林仔」交往過程，被告稱：「認識一、二個月
      ，衣服只有向他買過這一次」云云（見偵查卷第五四頁正面）；「林某找我三
      次，˙˙˙林某跟我說他從事收購店家的倒店貨來轉賣，我與林某大約一星期
      至十天聯絡一次，都是他向我聯絡」云云（見偵查卷第十二頁正面），顯見被
      告本即不認識「林仔」，彼此甚為生疏，且不知「林仔」之來歷，惟「林仔」
      突然開車至其住處，將上開來路不明之物以低價售予被告，與被告為商業交易
      行為，卻仍不留下自己之姓名、住居所，縱使被告日後因獲利欲再向「林仔」
      購買相類物品，仍只能透過行動電話號碼與「林仔」聯絡，而僅「林仔」單方
      面可主動至被告住處尋得被告，顯見「林仔」根本不欲被告得知其住、居所或
      所在地，依一般社會常情，若「林仔」係依正常管道取得上揭商品，又何至於
      堅持如此之見面主控權完全掌握於己方之方式，「林仔」採取如是之聯絡方法
      顯係為避免警方可經由被告追查得知其人，被告係一具常識之成年人，縱令對
      休閒褲等商品之價格不熟悉，本於「林仔」此一頗有違常理之聯絡方式，其亦
      當能認知「林仔」求售或委託保管之上揭商品之來源，非屬正當，此益證被告
      於取得上開商品之始，即應已有該等物品係來源不明贓物之認識甚明。
    (三)綜上論述，被告所辯不知贓云云，不足採信。本件事證明確，被告故買、寄藏
      贓物之犯行，均洵堪認定。
二、核被告認識為贓物，而仍買受「林仔」所販售之上揭休閒褲、夾克（含裝衣褲之
    置物箱四個、衣夾一百六十六支）之行為，係犯刑法第三百四十九條第二項之故
    買贓物罪。被告認識為贓物而仍受寄為「林仔」保管代藏上開縫紉機一部，係犯
    刑法第三百四十九條第二項之寄藏贓物罪。公訴人未斟酌被告係基於買受及受寄
    保管之犯意，而同時買受及受寄上揭物品之情，認被告所為係犯刑法第三百四十
    九條第一項之收受贓物罪，尚有未洽，其起訴法條應予變更。被告同時故買及寄
    藏同一被害人贓物，因其故買及受寄係在同時、地為之，僅有一個自然的收取行
    為，應屬一行為觸犯數罪名之想像競合犯，應從一情節較重之故買贓物罪處斷。
    茲審酌被告本件犯罪動機應係為取利，所收贓物之種類、數量，所售賣獲利之情
    形，及事後未坦承之態度等一切情狀，爰量處如主文所示之刑，並諭知易科罰金
    之折算標準。
據上論斷，應依刑事訴訟法第二百九十九條第一項前段、第三百條，刑法第三百四十
九條第二項、第五十五條、第四十一條第一項前段，罰金罰鍰提高標準條例第一條前
段、第二條，判決如主文。
本案經檢察官顏妃琇到庭執行職務。
中      華      民      國      九十二      年    四    月    三十      日
                                        臺灣板橋地方法院刑事第四庭
                                          法  官    王復生
右正本證明與原本無異。
如不服本判決，應於判決送達後十日內向本院提出上訴狀 (應附繕本) ，上訴於
臺灣高等法院。
                                          書記官    黃美雲
中      華      民      國      九十二      年    四    月    三十    日
 附錄本案論罪科刑法條全文
刑法第三百四十九條第二項：
收受贓物者，處三年以下有期徒刑、拘役或五百元以下罰金。
搬運、寄藏、故買贓物或為牙保者，處五年以下有期徒刑、拘役或科或併科一千元以
下罰金。
因贓物變得之財物，以贓物論。
依「現行法規所定貨幣單位折算新臺幣條例」第二條規定，本判決主文所示之「元」
，係以新臺幣元之三倍折算之（即一元以新臺幣三元折算）。


司法院資訊處製作；財團法人民間司法改革基金會備份。
